【裁判字號】    99,家聲,212
【裁判日期】    991115
【裁判案由】    指定親屬會議成員
【裁判全文】
臺灣嘉義地方法院民事裁定  99年度家聲字第212號
聲  請  人  嘉義縣民雄鄉農會
法定代理人  己○○
關  係  人  辛○○
關  係  人  壬○○
關  係  人  卯○○
關  係  人  子○○
關  係  人  丑○○
關  係  人  寅○○
關  係  人  癸○○
關  係  人  戊○○
關  係  人  丁○○
關  係  人  乙○○○
關  係  人  丙○○○
關  係  人  甲○○
上列聲請人聲請選任被繼承人庚○○○遺產管理人事件，本院裁
定如下：
    主  文
選任辛○○（民國○○年○○月○○日生、身分證統一編號：Ｚ0000000
00號）為被繼承人庚○○○之遺產管理人。
准對被繼承人庚○○○（女，民國○○年○○月○○日生，身分證統一
編號：Ｚ000000000號，生前住嘉義縣民雄鄉文隆村5 鄰鴨母30
號之6 ，於民國99年01月25日死亡）之繼承人為承認繼承之公示
催告。
被繼承人庚○○○之繼承人，應自前項公示催告最後登載新聞紙
之日起，於柒個月內承認繼承，上述期限屆滿，若無繼承人承認
繼承時，被繼承人庚○○○之遺產，於清償債權並交付遺贈物後
，如有剩餘即歸屬國庫。
聲請程序費用新臺幣壹仟元由被繼承人庚○○○之遺產負擔。
    理  由
一、本件聲請意旨略以：緣被繼承人庚○○○邀同連帶保證人於
    民國88年03月11日，向聲請人借款新台幣（下同）1,50萬元
    。惟被繼承人庚○○○於99年01月25日死亡，對聲請人尚有
    本金1,354,481 元及自89年04月18日起至清償日止之利息、
    違約金未清償。又其第一至三順位繼承人均已拋棄繼承，無
    第四順位繼承人，是否仍有應繼承之人不明，而其親屬會議
    並未於一個月內選定遺產管理人，致聲請人對於被繼承人之
    遺產無法行使權利。為確保聲請人之債權權利，爰請鈞院依
    法選任被繼承人庚○○○之遺產管理人。
二、按先順序繼承人均拋棄其繼承權時，由次順序之繼承人繼承
    。其次順序繼承人有無不明或第四順序之繼承人均拋棄其繼
    承權者，準用關於無人承認繼承之規定。又繼承開始時，繼
    承人之有無不明者，由親屬會議於一個月內選定遺產管理人
    ，並將繼承開始及選定遺產管理人之事由，向法院報明。親
    屬會議依前條規定為報明後，法院應依公示催告程序，定六
    個月以上之期限，公告繼承人，命其於期限內承認繼承。無
    親屬會議或親屬會議未於前條所定期限內選定遺產管理人者
    ，利害關係人或檢察官，得聲請法院選任遺產管理人，並由
    法院依前項規定為公示催告。民法第1176條第6 項、第1177
    條、第1178條分別定有明文。又公示催告期限屆滿，無繼承
    人承認繼承時，其遺產於清償債權，並交付遺贈物後，如有
    賸餘，歸屬國庫；非公用國有財產以財政部國有財產局為管
    理機關，民法第1185條、國有財產法第12條亦有明文規定。
三、聲請人前揭主張，業據提出本院99年10月03日嘉院貴民倫字
    第1760號函及民事執行處99司執德字第21767 號通知暨99年
    度司執字第21767 號民事裁定、本院興民執德字第4246號債
    權憑證、96年度促字第24218 號支付命令暨確定證明書及被
    繼承人庚○○○繼承系統表、戶籍謄本與借據影本等資料為
    證，堪認屬實。又按，本件被繼承人庚○○○之繼承人皆已
    拋棄繼承權，且親屬會議亦未依民法第1177條之規定於繼承
    開始後一個月內選定遺產管理人，聲請人為債權人即屬利害
    關係人，其聲請本院選任被繼承人庚○○○之遺產管理人，
    於法尚無不合，應予准許。本院審酌由聲請人所建議選任之
    關係人辛○○，乃係被繼承人庚○○○之長子，與被繼承人
    庚○○○關係密切，雖然其已拋棄繼承，但對於被繼承人之
    債權債務關係應有相當的瞭解，為使被繼承人遺產之處置得
    順利進行，爰選任辛○○為被繼承人庚○○○之遺產管理人
    ，並依公示催告程序，定六個月以上之期限，公告繼承人，
    命其於期限內承認繼承（註：不包括已向本院具狀聲明拋棄
    繼承權並業經本院准予備查之人）。
四、依非訟事件法第157 條，裁定如主文。
中    華    民    國    99    年    11    月    15    日
                    家事庭法  官  呂仲玉
以上正本係照原本作成
如對本裁定抗告須於裁定送達後10日內向本院提出抗告狀
中    華    民    國    99    年    11    月    15    日
                          書記官  李靜華

司法院資訊處製作；財團法人民間司法改革基金會備份。
